臺灣高等法院高雄分院刑事判決　　　　　　　　九十三年度上訴字第五七七號
　　上　訴　人　臺灣高雄甲方法院檢察署檢察官
　　被　　　告　丙○○
右上訴人因被告誣告案件，不服臺灣高雄甲方法院九十三年度訴字第五六六號中華民
國九十三年五月十三日第一審判決（起訴案號：臺灣高雄甲方法院檢察署九十二年度
偵字第二○一三二號），提起上訴，本院判決如左：
    主  文
上訴駁回。
    理  由
一、公訴意旨略以：被告丙○○係位於高雄市○○○路五十三號之高慶通訊有限公司
    （下稱高慶公司）負責人，明知乙○○係向高慶公司購貨轉賣營利之商人，並非
    高慶公司所僱用之業務員，竟於催討乙○○積欠高慶公司新臺幣（下同）數十萬
    元之貨款遭拒後，意圖使乙○○受刑事處分，於民國九十一年七月十二日，利用
    不知情之劉水木，以丙○○名義撰狀函寄有偵查犯罪職權之臺灣高雄甲方法院檢
    察署提出侵占告訴，虛構事實謊稱乙○○為高慶公司所僱用之業務員，於八十九
    年四月份起至九十一年一月間，連續將所收取貨款共計二十二萬五千六百元侵占
    入已，而向該管公務員誣告，致有偵查犯罪職權之檢察官，以九十一年度發查字
    第四三八○號侵占案件，發交高雄市政府警察局苓雅分局展開調查。嗣經通緝乙
    ○○到案後供述原委，始知上情。因認被告涉犯刑法第一百六十九條第一項之誣
    告罪嫌。
二、按犯罪事實應依證據認定之，無證據不得認定犯罪事實；不能證明被告犯罪者，
    應諭知無罪之判決，刑事訴訟法第一百五十四條第二項、第三百零一條第一項分
    別定有明文。而刑事訴訟法上所謂認定犯罪事實之證據，係指足以認定被告確有
    犯罪行為之積極證據而言，如未能發現相當證據或證據不足以證明，自不能以推
    測或擬制之方法，以為裁判基礎（最高法院二十九年上字第三一○五號、四十年
    台上字第八十六號等判例意旨可參）；又按刑法第一百六十九條第一項之誣告罪
    ，以意圖他人受刑事處分，明知無此事實而虛偽告訴者而言，若所訴之事實，並
    非出於虛構，即不足構成刑法上誣告之罪（最高法院五十六年度台上字第一三三
    七號、六十九年度台上字第四九０九號判決意旨足參）。再誣告罪之成立，以犯
    人明知所訴虛偽為構成要件，若誤認有此事實，或以為有此嫌疑，自不得遽指為
    誣告，最高法院二十年度上字第七一七號判例亦有闡釋。
三、公訴人認被告陳昆泉涉犯前開誣告罪行，係以被告偵查中自白明知乙○○係向高
    慶公司批貨轉賣，非高慶公司業務員等語，證人乙○○、劉水木亦於偵查中證述
    此情，及有勞工保險局九十二年九月十七日保承資字第０九二一０三四六八七０
    號書函、中央健康保險局九十二年九月十六日健保承字第０九二００三三０二三
    號函、該署九十二年度偵緝字第一四０二號不起訴處分書、刑事告訴狀、被告警
    訊筆錄、刑事呈報狀等情為據。然訊據被告否認有何被訴誣告犯行，辯稱：乙○
    ○確係高慶公司業務員，任職約一年，由公司提供車輛及貨物供其推銷，先取貨
    未繳錢，若非公司業務員，怎會讓乙○○積欠二十餘萬元貨款，乙○○推銷公司
    汽車雨刷時，對外也用公司名片，是乙○○有簽立競業條款約定書且積欠貨款，
    伊才對其提出告訴，亦有其他類似案例，伊並無誣告犯罪故意等語。
四、經查：
(一)、被告透過不知情劉水木撰寫刑事告訴狀，再由被告以高慶公司代表人名義向台灣
    高雄甲方法院檢察署，對乙○○提起侵占罪嫌告訴，經由該署檢察官以該署九十
    一年度發查字第四三八０號，發交高雄市政府警察局苓雅分局展開調查。而刑事
    告訴狀內載：「被告乙○○為告訴人公司之業務員，為從事業務之人，於任職告
    訴人公司期間，自八十九年四月間起至九十一年一月間，將售貨所得，竟趁職務
    之便，連續將客戶交付與被告收受之貨款共新台幣二十二萬五千六元，侵吞入己
    花用，致告訴人公司損失不貲」等語，有刑事告訴狀、被告九十一年七月三十日
    警訊筆錄、九十二年四月三十日刑事呈報狀一份附卷可參，而證人乙○○對於前
    開告訴狀內所載有積欠二十餘萬元一節，於其所涉侵占案件之偵查及本件原審訊
    問時，均未爭執（見偵緝字第一四○二號卷宗第六頁背面；原審九十三年四月二
    十九日審判筆錄），復有高慶公司進出貨單十紙在卷可佐，足見證人乙○○確實
    有貨款未清償被告之情事，是被告對乙○○所提出告訴時，所指積欠高慶公司貨
    款部分，自無虛構事實可言。
(二)、證人乙○○被訴侵占案件，公訴人固以證人乙○○、劉水木偵查證述，認乙○○
    係向高慶公司批貨轉賣之商人，應非高慶公司所僱用之職員，而對乙○○為不起
    訴處分，然證人乙○○於原審證稱：「伊在高慶公司拿貨時，有簽競業條款約定
    書；有印高慶公司的名字及我的名字或別名、手機號碼」等語（見原審卷第六三
    、六六頁），足見被告有授權證人乙○○以高慶公司名義印製名片，供對外推銷
    公司貨品使用，又證人乙○○與高慶公司所簽訂競業條款約定書，提及「競業人
    乙○○認為本公司事業之進展，繫於全體職員同心協力，奮鬥努力，一切為本公
    司貢獻，因此競業人願遵守左事項，並誠心誠意服務。三、對本公司業務上與技
    術上之秘密不洩漏，不虧短本公司款項與財務，否則以【業務侵佔罪】移送法辦
    。六、‧‧‧不利用【員工資格】對外借貸‧‧‧。九、自請【離職】時‧‧‧
    」等語，有該份競業條款約定書影本在卷可證（見原審卷第二六頁），故被告認
    證人乙○○因與高慶公司有簽定前開內容之約定書，主觀上即認係其公司職員，
    衡情尚無違背一般非法律專業人士之客觀認知。而證人乙○○於原審亦證述：「
    沒看過劉水木在公司作何事，也不認識劉水木」等語（見原審卷第六五頁），則
    證人劉水木於偵查所證「乙○○向公司批貨轉售」，應屬其個人認知所述，無從
    佐為被告與乙○○間之前開債務糾紛關係之認定，自難引為對被告論罪之依據。
(三)、被告之偵查筆錄雖有「乙○○非公司業務員」之供述記載，然被告嗣於原審及本
    院則均堅陳前開辯詞，又證人黃進興於原審亦證述：「伊曾與乙○○一組出去；
    被告是老闆，出產品，我們負責去賣；伊亦有簽競業條款約定書；勞保、健保不
    是在被告公司」（見原審卷第五三至五五頁）等語，另被告經營之高慶公司曾對
    其他負責收取貨款業務之員工，以收取貨款未交還公司而對該業務員提出侵占訴
    訟案件，案經臺灣高雄甲方法院檢察署檢察官受理後提起公訴，業經為有罪判決
    ，亦有原審九十二年簡字第一七六號簡易判決足佐（見原審卷第四十至四一頁）
    。復加以證人乙○○確有積欠高慶公司貨款之情，則被告主觀上以此而對乙○○
    提出侵占告訴，所陳乙○○為高慶公司業務員，縱與法律上所認定之僱用關係有
    間，然應無蓄意捏造之故意，實係出於對於法律上認知不足，被告所提告訴並非
    全然無據，不能僅以乙○○與高慶公司間無僱用員工之法律關係，即認被告主觀
    上有虛構侵占事實申告而使乙○○受刑事處分之誣告犯意。
(四)、起訴書所據之勞工保險局九十二年九月十七日保承資字第０九二一０三四六八七
    ０號書函、中央健康保險局九十二年九月十六日健保承字第０九二００三三０二
    三號函（見偵緝卷第三０至三三頁），雖足認證人乙○○未於高慶公司投保之事
    實，但此係被告有無違反勞保、健保等行政規定問題，無從逕認被告即有何誣告
    之主觀犯意；又被告與證人乙○○等業務員間，關於推銷公司貨物之獎金酬勞分
    配方式，純屬渠等間之民事約定，尚難據為被告有罪之佐證。此外，被告具狀聲
    請傳訊證人黃進興、蔡龍泰部分，因證人黃進興於原審已傳訊作證明確；另證人
    蔡龍泰之待證事實與黃進興相同，則此部份待證事實已臻明瞭，依刑事訴訟法第
    一百六十三條之二第二項第三、四款規定，認均無再予傳訊調查之必要，附此敘
    明。
五、綜上所述，公訴人起訴所憑證據無從佐為認定被告有何被訴誣告犯行，此外，並
    無其他積極證據足證被告確有前揭被訴犯行，揆諸上開判例意旨，原審因而為被
    告無罪之判決，並無不當。公訴人仍執起訴所憑證據，提起上訴指摘原判決不當
    ，並無理由，上訴應予駁回。
據上論斷，應依刑事訴訟法第三百六十八條，判決如主文。
本案經檢察官劉文水到庭執行職務。
中          華        民        國     九十三   年     八    月   二十  日
                              臺灣高等法院高雄分院刑事第八庭
                                  審判長法官  郭雅美
                                        法官  裕斗
                                        法官  張意聰
右正本證明與原本無異。
如不服本判決應於收受本判決後十日內向本院提出上訴書狀，其未述上訴理由者，
並得於提起上訴後十日內向本院補提理由書狀（均須按他造當事人之人數附繕本)「
切勿逕送上級法院」。
                                      書記官  張文斌
中          華        民        國     九十三   年     八    月   二十  日
